臺灣新竹地方法院刑事判決　　　　　　　　　　　　　九十二年度訴字第五九０號
　　公　訴　人　臺灣新竹地方法院檢察署檢察官
　　被　　　告　戊○○
　　被　　　告　丙○○
　　被　　　告　乙○○
　　右二人共同
　　選任辯護人　龍其祥律師
右列被告因妨害自由等案件，經檢察官提起公訴（九十二年度偵字第五三二八號），
本院判決如左︰
    主  文
戊○○傷害人之身體，處有期徒刑肆月，如易科罰金，以參佰元折算壹日。
丙○○共同以非法方法，剝奪人之行動自由，處有期徒刑參月，如易科罰金，以參佰
元折算壹日。
乙○○共同以非法方法，剝奪人之行動自由，處有期徒刑貳月，如易科罰金，以參佰
元折算壹日。
    事  實
一、戊○○與乙○○、楊能銘之母楊羅雪雲為姐弟關係，並有土地糾紛，戊○○曾於
    民國九十二年七月十六日至乙○○位於新竹縣北埔鄉○○村○○路六十七號之住
    處欲與楊羅雪雲協商該土地糾紛事宜，因遭乙○○要求離去，憤而毆打乙○○成
    傷（本院另案審理中），因戊○○認其曾以電話要求丙○○之妻轉告與丙○○約
    於九十二年七月十九日上午九時許，至代書處討論土地糾紛事宜，但丙○○未到
    ，戊○○遂於九十二年七月十九日晚上七時許，至丙○○位於新竹縣北埔鄉○○
    村○○街六十七之一號之住處外等候，至同日晚上七時三十分許，乙○○、丙○○及楊羅雪雲返回該住處後，乙○○發現戊○○後，即先以電話報警，戊○○即
    隨同進入該屋內，戊○○即質問丙○○何以未依約前往代書處，丙○○即表示有
    些事情要慢慢處理，戊○○即與丙○○發生口頭爭執，進而發生拉扯，戊○○因
    而萌傷害之犯意，分別使用丙○○住處之衣架或徒手，毆打丙○○，丙○○、乙○○見狀，因認戊○○多次因該土地糾紛事宜至其等住處吵鬧，亦基於傷害之犯
    意聯絡，由乙○○壓住戊○○，丙○○與戊○○扭打，共同毆打戊○○，戊○○
    與乙○○、丙○○三人因而發生互毆，其後丙○○與戊○○在地上扭打後，戊○○因體力耗盡，躺在地上無毆打動作時，丙○○、乙○○復基於妨害自由之犯意
    ，與戊○○互抓的丙○○即要求乙○○拿膠帶，並指明其屋內膠帶之所在，乙○○即將該膠帶拿給丙○○，由乙○○使用膠帶纏繞戊○○雙手手腕，以該方式剝
    奪戊○○之行動自由，其後乙○○即打電話給戊○○的大嫂（即乙○○的大舅媽
    ）己○○○說「舅媽你要過來嗎？舅舅被我們綁起來了。」己○○○即隨同乙○○、丙○○的三舅媽羅林貞鳳到丙○○位於前開地點之住處，將戊○○送醫治療
    ，戊○○因而受到右側眼角腫脹、直徑約三公分、右眼結膜出血、額頭多處擦傷
    、下唇內側挫傷、雙手手指扭傷、胸壁挫傷之傷害；乙○○右手掌骨骨折、右小
    指撕裂傷、左膝瘀傷一公分×一公分、右腳擦傷、左胸挫傷合併疼痛之傷害；丙○○頭部血腫（右顳部）四公分合併重疼痛、右前臂瘀青二公分×二公分、手多
    處擦傷、腰部瘀青二公分×二公分，合併腳部放射痛之傷害。
二、案經戊○○、丙○○、乙○○訴請新竹縣警察局竹東分局報請臺灣新竹地方法院
    檢察署檢察官偵查起訴。
    理  由
一、訊據被告戊○○、丙○○、乙○○雖坦承於前開時地，有發生拉扯之情事，但均
    否認有前開傷害及妨害自由之犯行，被告戊○○辯稱與被告丙○○發生口頭爭執
    後即遭毆打，並無毆打被告丙○○、乙○○之行為；被告乙○○辯稱發現被告戊○○後即打電話報警，傷害部分並未動手，至妨害自由部並不成立犯罪；被告丙○○辯稱傷害部分係屬正當防衛，妨害自由部分亦不成立犯罪。
二、被告戊○○、乙○○、丙○○雖有前述辯解，但是基於下列理由，本院認被告戊○○有前述傷害犯行，被告乙○○、丙○○有前述傷害、妨害自由之犯行：
（一）、被告戊○○、乙○○、丙○○於前開時地，發生拉扯後，告訴人即被告戊○○因而受到右側眼角腫脹、直徑約三公分、右眼結膜出血、額頭多處擦傷、
        下唇內側挫傷、雙手手指扭傷、胸壁挫傷之傷害；告訴人即被告乙○○右手
        掌骨骨折、右小指撕裂傷、左膝瘀傷一公分×一公分、右腳擦傷、左胸挫傷
        合併疼痛之傷害；告訴人即被告丙○○頭部血腫（右顳部）四公分合併重疼
        痛、右前臂瘀青二公分×二公分、手多處擦傷、腰部瘀青二公分×二公分，
        合併腳部放射痛之傷害，分別有行政院國軍退除役官兵輔導委員會竹東榮民
        醫院甲種診斷證明書、行政院衛生署竹東醫院診斷證明書三紙在卷可稽，核
        與告訴人即被告戊○○、乙○○、丙○○在偵審中指訴之情節及證人己○○○、證人即警員甲○○證述內容相符。
（二）、被告戊○○雖否認有毆打被告丙○○、乙○○，辯稱其係遭被告乙○○等二
        人打的，但被告戊○○確有以前開方式，毆打被告乙○○、丙○○之事實，
        業據告訴人即被告乙○○、丙○○在偵審中陳述明確，且被告乙○○、丙○○復受有前述傷害之結果，如被告戊○○僅係遭被告乙○○、丙○○二人毆
        打，何以被告乙○○、丙○○會有前述傷害之結果？況被告戊○○要求被告
        乙○○、丙○○二人協商土地糾紛遭其二人拒絕亦為事實，所以被告乙○○
        、丙○○陳稱被告戊○○與被告楊銘發生爭執後，即動手打人乙節應可採信
        ，被告戊○○顯有前述毆打被告乙○○、丙○○之行為，其所為前述辯解與
        事實不符，自無可採。
（三）、另被告丙○○亦坦承確有毆打告訴人即被告戊○○，核與被告戊○○指訴之
        情節相符，而被告戊○○亦確受有前揭傷害，是以被告丙○○確有前開傷害
        之犯行，至被告丙○○辯稱該傷害行為係屬正當防衛，惟「刑法第二十三條
        所規定之正當防衛，係以對於現在不法之侵害，而出於防衛自己或他人權利
        之行為為要件，故侵害已過去之報復行為，與無從分別何方為不法侵害之互
        毆行為，均不得主張正當防衛；而防衛過當，更須以有防衛權存在為前提。
        」最高法院九十一年度台上字第二六一四號判決著有明文，本件被告丙○○
        因土地糾紛之協商事宜，先與被告戊○○發生口頭爭執，進而拉扯，再而互
        毆，依其二人之互毆行為觀察，無從分別何方為不法侵害，依前開最高法院
        判決之見解，被告丙○○該傷害行為自與正當防衛要件不符，自無正當防衛
        規定之適用。
（四）、至被告乙○○則否認有前開傷害之犯行，辯稱其並未反擊云云，但依被告戊○○所訴，其與被告丙○○互毆推倒時，被告乙○○曾以腳踢他（偵查卷第
        三十八頁），而被查告乙○○在偵查中亦稱在被告戊○○攻擊被告丙○○時
        ，他曾抱住被告戊○○往下壓（偵查卷第四十三頁），況被告戊○○曾於本
        案發生前數日到被告文能住處毆打被告乙○○，被告乙○○見被告戊○○與
  其弟被告丙○○互毆，何能置之不理？被告乙○○既坦承於被告戊○○與被
        告丙○○互毆時，有抱住被告戊○○，被告戊○○復受有前該傷害，顯見被
        告乙○○確有與被告丙○○於前開時地，共同毆打被告戊○○，致被告戊○○受有前揭傷害。被告乙○○另稱其在發現被告戊○○後報警，自不會毆打
        被告戊○○，然被告乙○○報警於前，毆打被告戊○○於後，被告乙○○毆
        打被告戊○○之行為係因見被告丙○○與被告戊○○發生爭執所生，產生於
        報警後，是以自難認有報警即不會毆打被告戊○○，被告乙○○此部分之辯
        解亦無可採。
（五）、另被告乙○○、丙○○於前開時地，確有使用膠帶，綁住被告戊○○的雙手
        ，直至警員甲○○到場處理之事實，業據被告乙○○、丙○○供承不諱，核
        與被告戊○○指訴之情節亦相符，且證人即到場處理之警員甲○○證稱其到
        瓡前開案發地點後，發現被告戊○○雙手被綁住，躺在沙發上，臉部表情很
        痛苦，是他建議，才由被告戊○○即證人己○○○將被告戊○○送醫；另證
        人己○○○亦證稱被告乙○○有打電話給她，告訴她「舅媽你要過來嗎？舅
        舅被我們綁起來了。」證人己○○○始到該案發地點，但沒有看到被告戊○○，其後才看到警員莊港明帶被告戊○○回到該地點，被告乙○○亦承認綁
        被告戊○○時，被告戊○○最後已經累了，躺在地上等語，是以被告乙○○
        、丙○○與被告戊○○互毆後，因被告戊○○與被告丙○○互抱，累躺在地
        上時，仍使用膠帶將其雙手綁住，並由被告乙○○以電話告知被告戊○○之
        大嫂，要求到該地，於警員到場後，始將被告戊○○帶離，並由其後到場之
        證人己○○○將被告戊○○送醫，被告乙○○、丙○○該行為主觀上在使被
        告戊○○之行動自由受到限制，客觀復造成限制被告戊○○行動自由之效果
        ，是以被告乙○○、丙○○二人，以該方式使被告戊○○之行動自由受到限
        制，剝奪被告戊○○之行動自由，被告乙○○、丙○○及其辯護人辯稱該行
        為不符刑法第三百零二條第一項之要件，顯無可採。
二、核被告戊○○所為，係犯刑法第二百七十七條第一項普通傷害罪，被告乙○○、
    丙○○所為均係犯刑法第三百零二條第一項以非法方法剝奪人之行動自由罪、及
    同法第二百七十七條第一項普通傷害罪。被告乙○○、丙○○就上開犯行間有犯
    意聯絡及行為分擔，為共同正犯。被告戊○○一傷害行為，同時造成被告乙○○
    、丙○○受有前開傷害，觸犯二傷害罪，應依想像競合之規定，從一傷害罪處斷
    。被告乙○○、丙○○所犯上開二罪間，有方法目的之牽連關係，為牽連犯，屬
    裁判上一罪，依刑法第五十五條規定，應均從一重之以非法方法剝奪人之行動自
    由罪處斷。爰審酌被告戊○○因土地糾紛一再要求與被告乙○○、丙○○協商不
    成致有本件犯行、被告戊○○與被告乙○○、丙○○係舅甥關係、被告戊○○、
    乙○○、丙○○所受傷害程度、被告戊○○否認犯行、被告丙○○、乙○○坦承
    部分犯行、被告戊○○、乙○○、丙○○因另有土地糾紛故未能達成民事和解等
    一切情狀，分別量處如主文所示之刑，並各同時諭知易科罰金之折算標準，以資
    懲儆。
據上論斷，應依刑事訴訟法第二百九十九條第一項前段，刑法第二十八條、第二百七
十七條第一項、第三百零二條第一項、第五十五條、第四十一條第一項前段，罰金罰
鍰提高標準條例第一條前段、第二條，判決如主文。
本案經檢察官丁○○到庭執行職務。
中      華      民      國    九十三    年      四      月     十二     日
                    臺灣新竹地方法院刑事第二庭
                                                審判長法  官  王 銘 勇
                                                      法  官  遲 中 慧
                                                      法  官  楊 數 盈
右正本證明與原本無異。
如不服本判決，應於判決送達後十日內向本院提出上訴狀( 應附繕本 )，上訴於
臺灣高等法院。
                                                      書記官  張 永 榮
中      華      民      國    九十三    年      四      月     十二     日
附錄本件論罪科刑法條：
刑法第二百七十七條第一項
傷害人之身體或健康者，處三年以下有期徒刑、拘役或一千元以下罰金。
刑法第三百零二條第一項
私行拘禁或以其他非法方法，剝奪人之行動自由者，處五年以下有期徒刑
、拘役或三百元以下罰金。
